【裁判字號】    96,訴,4780
【裁判日期】    970229
【裁判案由】    偽造文書等
【裁判全文】
臺灣高雄地方法院刑事判決              96年度訴字第4780號
公  訴  人  臺灣高雄地方法院檢察署檢察官
被      告  乙○○
上列被告因偽造文書等案件，經檢察官提起公訴（96年度偵緝字
第3280號），經合議庭裁定依簡式審判程序獨任審理，本院判決
如下：
    主  文
乙○○行使偽造私文書，足以生損害於他人，處有期徒刑伍月，
減為有期徒刑貳月又拾伍日，如易科罰金，以銀元參佰元即新台
幣玖佰元折算壹日。台新國際商業銀行股份有限公司「STORY 生
活故事現金卡申請及信用貸款約定書」上偽造之「曾見龍」署押
貳枚均沒收。
    事  實
一、乙○○曾代其兄曾見龍申辦電話，而趁機留存曾見龍之身分
    證影本，嗣竟基於意圖為自己不法之所有，行使偽造私文書
    及不正利用自動付款設備取得他人之物之概括犯意，於民國
    94年4 月14日，在其高雄市左營區○○○路401 巷43弄2 號
    居處，冒用其兄曾見龍名義申請現金卡，而在台新國際商業
    銀行股份有限公司（下稱台新銀行）「STORY 生活故事現金
    卡申請及信用貸款約定書」（起訴書誤載為現金卡申請書、
    信用貸款約定書各1 張）上，填載曾見龍之姓名、出生年月
    日、國民身分證統一編號等個人資料，並於申請人、立約人
    欄各偽造「曾見龍」之署名1 枚，偽造該現金卡申請及信用
    貸款約定書後，持以向台新銀行申請現金卡而加以行使，使
    銀行之承辦人員陷於錯誤，認曾見龍本人欲申請現金卡使用
    ，進而核發卡號00000000000000號之現金卡1 張，足生損害
    於曾見龍及台新銀行對於現金卡控管之正確性。乙○○取得
    現金卡後，復連續於附表所列時間，持該現金卡至附表所示
    銀行自動付款設備，預借如附表所示之金額。嗣於96年3 月
    間，因曾見龍向台新銀行聲明上開現金卡遭冒名申請，始查
    悉上情。
二、案經台新銀行訴由台灣高雄地方法院檢察署檢察官偵查後起
    訴。
    理  由
一、按本件被告乙○○所犯係死刑、無期徒刑、最輕本刑為3 年
    以上有期徒刑以外之罪，其於準備程序就前揭被訴事實為有
    罪之陳述，經受命法官告知簡式審判程序之旨，並聽取其與
    公訴人之意見後，本院認無不得或不宜改依簡式審判程序進
    行之處，爰依刑事訴訟法第273 條之1 第1 項、第284 條之
    1 ，裁定本件由受命法官獨任進行簡式審判程序，合先敘明
    。
二、上開犯罪事實，業據被告乙○○自白不諱，核與證人即被害
    人曾見龍於偵查中證述其遭被告冒名申請現金卡使用等語相
    符，復有曾見龍出具未向台新銀行申辦現金卡聲明書、台新
    銀行「STORY 生活故事現金卡申請及信用貸款約定書」、該
    現金卡提領明細各1 紙在卷可參，被告前開自白核與事實相
    符，自可採為認定事實之依據，本件事證明確，被告前開犯
    行堪已認定。
三、論罪科刑部分：
  (一)被告行為後，刑法業於94年2 月2 日修正公布部分條文，並
    於95年7 月1 日施行。依修正後刑法第2 條第1 項規定：「
    行為後法律有變更者，適用行為時之法律。但行為後之法律
    有利於行為人者，適用最有利於行為人之法律」。茲就本案
    有關之新舊法比較部分，臚列如下：
  1.法定刑中罰金部分，修正前刑法第33條第5 款規定「罰金：
    1 元以上。」，依80年5 月6 日修正前罰金罰鍰提高標準條
    例第3 條之規定，復由司法院、行政院會銜於72年7 月27日
    發布，自72年8 月1 日施行，提高刑法所定罰金數額10倍，
    並依現行法規所定貨幣單位折算新臺幣條例第2 條之規定：
    「現行法規所定金額之貨幣單位為圓、銀元或元者，以新臺
    幣元之3 倍折算之。」，經折算為新臺幣後，則罰金刑之最
    輕刑度為新臺幣30元以上；修正後刑法第33條第5 款規定「
    罰金：新臺幣1 千元以上，以百元計算之。」，經比較新舊
    法結果，以舊法較有利於行為人。
  2.連續犯部分：刑法第56條連續犯之規定業於94年2 月2 日修
    正公布刪除，此刪除雖非犯罪構成要件之變更，但顯已影響
    行為人刑罰之法律效果，自屬法律變更。本件被告所為上開
    多次行使偽造私文書、詐欺取財、詐欺得利、業務侵占、以
    不正方法由自動付款設備取得他人之物、使公務員登載不實
    犯行，竊盜犯行，主觀上顯係基於之概括犯意，客觀上逐次
    實施數次行為而具連續性，進而侵害同性質之法益，惟因其
    各次行為依一般社會健全觀念，在時間差距上，可以分開，
    在刑法評價上，各具獨立性，每次行為皆可獨立成罪，是依
    修正前刑法第56條之規定，本得適用連續犯規定而論以一罪
    ，並得加重其刑至二分之一，惟因修正後刑法刪除前開連續
    犯規定，以致被告前揭數次構成要件行為須依法分別論以數
    罪而併罰之，依新法第2 條第1 項規定比較新、舊法之結果
    ，仍以行為時即修正前刑法第56條之規定較有利於被告。
  3.牽連犯部分：刑法第55條後段牽連犯之規定，亦於前開刑法
    修正時刪除，然被告所犯上開各罪間，具有方法、目的之牽
    連犯關係，依修正前即行為時之規定，應從一重之罪處斷；
    依修正後之刑法因已刪除牽連犯之規定，上開所犯數罪則應
    分論併罰。比較新舊法之規定，修正後之規定並非較有利於
    被告。
  4.按被告犯罪後法律有變更，而比較行為時及裁判時之法律時
    ，應就與罪刑有關之共犯、未遂犯、結合犯以及累犯加重、
    自首減輕、暨其他法定加減原因與加減例等一切情形，比較
    其全部之結果，而為整體之適用，不能割裂而分別適用新舊
    法有利之條文（最高法院95年度台上字第3735號判決意旨參
    照）。本件經依前述關於罰金刑最低度、連續犯及牽連犯等
    規定合併比較之結果，爰認修正後刑法之罰金刑最低度、連
    續犯及牽連犯等相關規定對於被告均非有利，故應依行為時
    之修正前刑法作為本件論罪科刑之依據。
  (二)按刑法第339 條之2 所謂「自動付款設備」係指藉由電子控
    制系統設置預定之功能，而由機械本身提供轉帳、領取現金
    等相關金融服務之設備，只須符合特定操作程序、且輸入之
    帳號密碼均屬相符，即可在該帳戶存款餘額額度內從事提款
    、轉帳或其他金融交易。又同條所稱「不正方法」包括一切
    非以合法、正確方式操作自動付款設備之行為，故無權使用
    他人資料者亦屬之。是被告假冒曾見龍名義，偽填現金卡及
    信用貸款申請書，而向台新銀行提出申請，致該銀行承辦人
    員陷於錯誤，因而核發現金卡，足生損害於曾見龍及台新銀
    行權益，嗣被告又持該現金卡提領現金使用，核其上開所為
    ，分別係犯刑法第216 條、第210 條之行使偽造私文書罪、
    同法第339 條第1 項之詐欺取財罪、同法第339 條之2 第1
    項之以不正方式由自動付款設備取得他人之物罪。被告於「
    ST ORY生活故事現金卡申請及信用貸款約定書」上偽造署名
    之行為，係偽造私文書之階段行為，而上開偽造私文書之低
    度行為，復為行使之高度行為所吸收，均不另論罪。另被告
    先後多次以不正方法由自動付款設備取得他人之物之行為，
    分別係時間緊接，手法相同，觸犯構成要件同一之罪名，顯
    均係基於概括犯意反覆為之，應依修正前刑法第56條之規定
    論以一罪，並加重其刑。被告所犯上開行使偽造私文書罪、
    詐欺取財罪，及以不正方法由自動付款設備取得他人之物罪
    間，具有方法、目的之牽連關係，應依修正前刑法第55條之
    規定，從一重論以行使偽造私文書罪處斷。爰審酌被告冒用
    其兄名義偽造申請書申辦現金卡後，復持以使用詐得現金，
    破壞我國現金卡制度之運作，危害交易秩序，顯見惡性不輕
    ，然念其全部交易金額尚非甚鉅，且犯罪後坦供全部犯行，
    態度良好，暨其尚未與被害人達成和解等一切情狀，量處如
    主文所示之刑，並依修正前刑法第41條第1 項前段規定，諭
    知易科罰金之折算標準。又被告上開犯罪時點，係在96年4
    月24日以前，合於中華民國九十六年罪犯減刑條例所定減刑
    之條件，爰依該條例規定減其宣告刑二分之一，併諭知易科
    罰金之折算標準。另被告於偵查中因合法通知未到案，而於
    96 年8月28日遭通緝，後於同年9 月3 日緝獲，有該通緝書
    及緝獲筆錄等件在卷可參，因被告非係在中華民國九十六年
    罪犯減刑條例施行前遭通緝，自無該條例第5 條不予減刑規
    定之適用，併予敘明。
  (三)末按沒收係屬從刑，而從刑附屬於主刑，應依主刑所適用之
    法律（最高法院95年5 月23日第8 次刑事庭會議決議參照）
    ；又行為人用以詐欺取財之偽造、變造等書類，既已交付予
    被害人收受，則該物非屬行為人所有，除偽造書類上偽造之
    印文、署名，應依刑法第219 條予以沒收外，依同法第38條
    第3 項之規定，即不得再對各該書類諭知沒收（最高法院著
    有43年台上字第747 號判例意旨參照）。查被告於台新銀行
    「STORY 生活故事現金卡申請及信用貸款約定書」上申請人
    、立約人欄偽造之「曾見龍」署名各1 枚，不問屬於犯人與
    否，應依刑法第219 條之規定予以沒收。至該現金卡申請及
    信用卡貸款約定書，因已交付台新銀行收執，非被告所有，
    自無庸諭知沒收。
據上論斷，應依刑事訴訟法第273 條之1 第1 項、第299 條第1
項前段，刑法第2 條第1 項、第216 條、210 條、第339 條第1
項、第339 條之2 第1 項、第219 條、修正前刑法（下同）第55
條後段、第56條、第41條第1 項前段，廢止前罰金罰鍰提高標準
條例第2 條，刑法施行法第1 之1 條，中華民國九十六年罪犯減
刑條例第2 條第1 項第3 款、第8 條第1 項，判決處如主文所示
之刑。
本案經檢察官甲○○到庭執行職務。
中    華    民    國    97    年    2     月    29    日
                  刑事第十一庭  法  官  黃宗揚
以上正本證明與原本無異。
如不服本判決應於收受本判決後10日內向本院提出上訴書狀，並
應敘述具體理由，如未敘述上訴理由者，應於上訴期間屆滿後20
日內補提理由書狀於本院（均須按他造當事人之人數附繕本）「
切勿逕送上級法院」。
中    華    民    國    97    年    2     月    29    日
                                書記官  王壹理
附錄本件論罪科刑法條：
中華民國刑法第216條
（行使偽造變造或登載不實之文書罪）
行使第210條至第215條之文書者，依偽造、變造文書或登載不實
事項或使登載不實事項之規定處斷。
中華民國刑法第210條
（偽造變造私文書罪）
偽造、變造私文書，足以生損害於公眾或他人者，處5年以下有
期徒刑。
中華民國刑法第339條
（普通詐欺罪）
意圖為自己或第三人不法之所有，以詐術使人將本人或第三人之
物交付者，處5年以下有期徒刑、拘役或科或併科1千元以下罰金
。
以前項方法得財產上不法之利益或使第三人得之者，亦同。
前二項之未遂犯罰之。
中華民國刑法第339條之2
（違法由自動付款設備取得他人之物之處罰）
意圖為自己或第三人不法之所有，以不正方法由自動付款設備取
得他人之物者，處3年以下有期徒刑、拘役或1萬元以下罰金。
以前項方法得財產上不法之利益或使第三人得之者，亦同。
附表：
┌─┬──────┬─────────────┬──────────────┐
│編│ 時間       │  提  領  金  額          │    提  領  地  點          │
│號│            │  （單位：新台幣）        │                            │
├─┼──────┼─────────────┼──────────────┤
│1 │94年5月12日 │  2萬元                   │   台新銀行北高雄分行       │
├─┼──────┼─────────────┼──────────────┤
│2 │94年5月13日 │  5千元                   │   中國信託商業銀行         │
├─┼──────┼─────────────┼──────────────┤
│3 │94年5月13日 │  5千元                   │   中國信託商業銀行         │
├─┼──────┼─────────────┼──────────────┤
│4 │94年6月17日 │  1千元                   │   第一商業銀行             │
├─┼──────┼─────────────┼──────────────┤
│5 │94年8月23日 │  1千元                   │   台新銀行                 │
├─┼──────┼─────────────┼──────────────┤
│6 │94年9 月7日 │  8百元                   │   高雄銀行                 │
├─┼──────┼─────────────┼──────────────┤
│7 │94年10月3日 │  5百元                   │   第一商業銀行             │
├─┼──────┼─────────────┼──────────────┤
│8 │94年12月10日│  7百元                   │   高雄銀行                 │
├─┼──────┼─────────────┼──────────────┤
│9 │95年1月13日 │  5百元                   │   同上                     │
├─┼──────┼─────────────┼──────────────┤
│10│95年1月13日 │  1百元                   │   同上                     │
├─┼──────┼─────────────┼──────────────┤
│11│95年5月26日 │  1千元                   │   台新銀行                 │
├─┴──────┴─────────────┴──────────────┤
│總計提領金額：3萬5千6百元                                                 │
└─────────────────────────────────────┘


司法院資訊處製作；財團法人民間司法改革基金會備份。
